【裁判字號】    97,訴,1718
【裁判日期】    971017
【裁判案由】    毒品危害防制條例
【裁判全文】
臺灣臺北地方法院刑事判決              97年度訴字第1718號
公  訴  人  臺灣臺北地方法院檢察署檢察官
被      告  甲○○
                    （現另案於臺灣臺北監獄執行中）
上列被告因毒品危害防制條例案件，經檢察官提起公訴（97年度
毒偵字第2651號），被告於準備程序中就被訴事實為有罪之陳述
，經本院合議庭當庭裁定由受命法官獨任行簡式審判程序，判決
如下：
    主    文
甲○○施用第一級毒品，累犯，處有期徒刑拾月；又施用第二級
毒品，累犯，處有期徒刑陸月。應執行有期徒刑壹年貳月。
    事    實
一、甲○○曾因違反麻醉藥品管理條例、妨害自由、恐嚇、違反
    槍砲彈藥刀械管制條例、搶奪等案件為法院判決有罪確定。
    其中於民國90年及91年間，分別因偽造文書、搶奪案件，經
    本院、臺灣板橋地方法院以90年度簡字第4302號、91年度訴
    緝字第165號判決處有期徒刑3月、9月確定，復由臺灣板橋
    地方法院以91年度聲字第1859號裁定應執行有期徒刑10月，
    於93年1月26日縮刑期滿執行完畢，翌日出監（構成累犯）
    。亦曾於94年間因施用毒品案件，經本院以94年度訴字第
    1015 號判決判處有期徒刑9月、4月，並定應執行有期徒刑1
    年，於95年3月11日入監，96年3月10月執畢，然另因搶奪、
    毒品危害防制條例等案件，經本院以95年度訴字第1079號、
    95年度訴字第18 40號判決判處有期徒刑1年6月、1年5月，
    並定應執行有期徒刑2年11月而接續執行，嗣因後案符合中
    華民國九十六年罪犯減刑條例，於97年1月11日因縮短刑期
    假釋出監並付保護管束；又曾因施用毒品案件，經法院於90
    年6 月6日裁定送觀察勒戒後，因有施用傾向，於90年12月6
    日裁定送送強制戒治，並於91年5月10日停止戒治執行完畢
    ，接續執行徒刑。竟不知悔改，分別於前開違反毒品危害防
    制條例而於96年3 月10月執行完畢5年內之97年7月13日為警
    採尿前26小時內某時，在臺北縣新店市○○路77巷22號住處
    ，施用第1級毒品海洛因1次；又另行起意，於97年7月13日
    為警採尿前96小時內某時，在臺北縣新店市○○路77巷22號
    住處，施用第2級毒品施用第二級毒品甲基安非他命1次。而
    於97年7月13日上午9時許，在其住處，因另案通緝為警查獲
    ，並經警採集其尿液送驗查獲。
二、案經臺北市政府警察局大同分局報請臺灣臺北地方法院檢察
    署檢察官偵查起訴辦。於本院準備程序進行中，甲○○就被
    訴事實為有罪之陳述，經合議庭當庭裁定由受命法官獨任行
    簡式審判程序。
    理    由
一、本件被告甲○○所犯之罪，非死刑、無期徒刑或最輕本刑有
    期徒刑3年以上之罪，亦非高等法院管轄第一審案件，且於
    準備程序進行中，被告先就被訴事實為有罪之陳述，經告知
    被告簡式審判程序之旨，並聽取檢察官、被告之意見後，本
    院裁定進行簡式審判程序，是本件之證據調查，依刑事訴訟
    法第273條之2規定，不受同法第159條第1項、第161條之2、
    第161條之3、第163條之1及第164條至第170條規定之限制，
    合先敘明。
二、前揭事實，均據被告甲○○於審理時坦承不諱，又被告於97
    年7月13日經臺北市政府警察局大同分局採集之尿液，送臺
    灣尖端先進生技醫藥股份有限公司檢驗，尿液呈鴉片類（嗎
    啡、可待因）陽性反應、甲基安非他、安非他命陽性反應，
    此有97年7月23日日濫用藥物檢驗報告1紙附卷可稽，該等公
    司以ＥＩＡ酵素免疫分析法、ＧＣ／ＭＳ氣相層析質譜儀分
    析法為初步、確認檢驗，其結果信而有徵，足為本院判斷之
    依據，並足以擔保被告前開任意性自白與事實相符。查，被
    告有事實欄一所載施用毒品行為經觀察勒戒、強制戒治執行
    完畢，又於前揭觀察勒戒、強制戒治執行完畢後之5年內，
    分別因再犯施用毒品行為經追訴處罰等情，有臺灣高等法院
    被告前案紀錄表可按。本件被告施用行為固然在前揭觀察勒
    戒強制戒治執行完畢5年後再犯，惟按毒品危害防制條例第
    20條、第23條等規定觀之，就施用毒品者，祇於「初犯」及
    「五年後再犯」二種情形，有其追訴條件之限制，即須於初
    犯經觀察、勒戒或強制戒治釋放後，5年內均無施用毒品之
    行為，始能認其前所實施之觀察、勒戒或強制戒治已足遮斷
    毒癮，而得於5年後再犯時，再予適用初犯之規定，重行觀
    察、勒戒等程序。倘5年內已經再犯，被依法追訴處罰，縱
    其第3次（或第3次以上）施用毒品之時間在初犯釋放5年以
    後，即與「五年後再犯」之情形有別，且因已於「五年內再
    犯」，顯見其再犯率甚高，原實施觀察、勒戒或強制戒治，
    已無法收其實效，而無5年戒斷期之存在，自無再經觀察、
    勒戒及強制戒治之必要，應得逕行追訴處罰（最高法院95
    年度第7次刑事庭會議紀錄、95年度臺上字第1071號判決意
    旨參照）。被告曾於94年間因施用毒品案件，經本院以94
    年度訴字第1015號判決判處有期徒刑9月、4月，並定應執行
    有期徒刑1年，於95年3月11日入監，96年3月10月執畢，然
    另因搶奪、毒品危害防制條例等案件，經本院以95年度訴字
    第1079號、95年度訴字第1840號判決判處有期徒刑1年6月、
    1年5月，並定應執行有期徒刑2年11月而接續執行，嗣因後
    案符合中華民國九十六年罪犯減刑條例，於97年1月11日因
    縮短刑期假釋出監，此有臺灣高等法院被告前案紀錄表在卷
    足證，亦核屬於觀察勒戒、強制戒治執行完畢釋放後，5年
    後再犯第10條之罪之情形。被告犯行堪以認定，事證明確，
    應予論處。
三、查海洛因、甲基安非他命，依毒品危害防制條例第2條第2項
    規定，分屬第一級毒品及第二級毒品。核被告所為，係違反
    毒品危害防制條例第10條第1項、第2項之施用第一級毒品罪
    、施用第二級毒品罪；被告持有第一級毒品海洛因、第二級
    毒品甲基安非他命之行為，分別為施用第一級毒品、施用第
    二級毒品之行為吸收，不另論罪。其所犯上開二罪，犯意各
    別，罪名不同，應分論併罰之。又被告有事實欄所載刑之執
    行紀錄，此有臺灣高等法院被告前案紀錄表附卷可證，其於
    受徒刑之執行完畢後，5年以內故意再犯本件有期徒刑以上
    之罪，為累犯，應依刑法第47條第1項規定各加重其刑。爰
    審酌被告歷經觀察勒戒、強制戒治之矯治處遇，仍無法戒除
    毒癮；又其曾有如事實欄所載之施用毒品前案，卻無法戒慎
    警惕，顯見其毒癮不輕；惟被告之犯罪行為主要係戕害自身
    ，並未直接積極損害他人之利益，到案後坦承犯行等一切情
    狀，各量處如主文所示之刑，並定其應執行刑。
據上論斷，應依刑事訴訟法第273條之1第1項、第299條第1項前
段，毒品危害防制條例第10條第1項、第2項，刑法第11條前段、
第47條第1項、第51條第5款，判決如主文。
本案經檢察官柯木聯到庭執行職務。
中    華    民    國    97    年    10    月    17   日
                  刑事第八庭  法  官    陳德民
上正本證明與原本無異。
如不服本判決，應於判決送達後10日內向本院提出上訴狀 (應抄
附繕本)。
                              書記官    黃鈴容
中    華    民    國    97    年    10    月    17   日
附錄本案論罪科刑法條全文：
毒品危害防制條例第10條
施用第一級毒品者，處六月以上五年以下有期徒刑。
施用第二級毒品者，處三年以下有期徒刑。


司法院資訊處製作；財團法人民間司法改革基金會備份。
